臺灣新竹地方法院刑事判決　　　　　　　94年度交訴字第25號
公　訴　人　臺灣新竹地方法院檢察署檢察官
被　　　告　乙○○
選任辯護人　張堂歆律師
上列被告因公共危險等案件，經檢察官提起公訴（93年度核退偵
字第395號），本院判決如下：
    主  文
乙○○因過失傷害人，累犯，處有期徒刑月。又駕駛動力交通
工具肇事，致人受傷而逃逸，累犯，處有期徒刑壹年伍月。應執
行有期徒刑壹年陸月。
    事  實
一乙○○前於民國90年間因賭博案件，經本院以89年度易字第87
  9號判處有期徒刑6月，併科罰金30,000元確定，有期徒刑部分
  於90年4月9日易科罰金執行完畢。竟不知悔改，於93年2月6日
  凌晨2時許（起訴書誤載為凌晨2時40分），駕駛自有車號6P-9
  881號台塑廠牌黑色自小客車（車型為「台塑一號」），沿新
  竹市○○路由北往南方向行駛，行經新竹市○○路○段49號對
  向車道，原應注意迴轉應先看清無來往車輛，且駕駛汽車應遵
  守道路交通標線之指示行駛於車道內，不得駛出路面外側邊緣
  ，又行駛中應注意車前狀況，並隨時採取必要之安全措施，竟
  疏未注意及之，於迴轉入南往北方向車道時駛出慢車道外，右
  前車頭撞及沿經國路由南往北方向騎乘腳踏車行駛於路肩之甲○○，並將甲○○推撞至路旁停放之自用小貨車間，致甲○○
  因遭猛力擠壓而受有右側（起訴書誤載為左側）脛骨上端合併
  關節面骨折、右膝部撕裂傷及頭皮8公分撕裂傷之傷害。詎乙○○於肇事後，未留於現場查看甲○○傷勢或為任何必要之救
  護，即加速逃逸，並於93年2月9日前往新竹市○○路○段147
  之1號台塑汽車保養廠修復該車損壞之車前保險桿皮、右前霧
  燈、內檔泥板、噴水筒。幸在肇事地點旁之新竹市○○路○段
  47號「金加麗理容院」任職之己○○自店內監視器發現車禍後
  ，迅即外出察看並報警處理，經警依己○○指證之車型、顏色
  及不詳姓名、年籍目擊者提供之車牌號碼始循線查獲。
二案經甲○○訴由新竹市警察局第一分局報請臺灣新竹地方法院
  檢察署檢察官偵查起訴。
    理  由
一訊據被告乙○○固不諱言車號6P-9881號、車型為「台塑一號
  」之台塑廠牌黑色自小客車為其所有，惟矢口否認有何過失傷
  害告訴人甲○○後肇事逃逸犯行，辯稱：93年2月6日凌晨伊在
  家中，並未駕車出門；93年2月9日雖有將上述汽車送往新竹市
  ○○路○段147之1號台塑汽車保養廠維修，但毀損之原因是當
  日上午駕車出門時不慎擦撞車輛停放地點附近之巷道轉角，並
  非撞擊甲○○所致云云。惟查：
(一)證人己○○於本院審理時證稱：「（問：93年2月6日工作時有
  無看到本件事故？）有，因為我們店裡面有監視器，雖然沒有
  錄影，但是可以看得到外面的情形，當天我在櫃台上看到監視
  器中有壹台車迴轉過來，撞到壹台腳踏車，我聽到碰撞聲之後
  ，就馬上衝出去，剛好有一輛BMW的車子經過，尾隨該肇事車
  輛，並回頭告訴我車號，我就在場等警察來，並且告訴警察。
  」、「（問：93年2月6日凌晨時，是否在金加麗理容院上班？
  ）是。」、「（問：監視器看何處？）兩旁馬路，來或是逆向
  都可以看得到。」、「（問：你看到監視器呈現的情形？）當
  時我在店裡，因為店裡有客人，基於職務，我要顧好店內的安
  全，我看著監視器，突然就聽到碰一聲，我看到監視器裡面，
  被害人騎乘腳踏車被擠到停在路旁的小貨車，...，我看到有
  人肇事很生氣，所以我就跑出去。」、「（問：是聽到碰的一
  聲就往外跑？）是。」、「（問：從你櫃台跑到馬路要多少時
  間？）兩秒。」、「（問：到了外面，有無看到監視器內的那
  台車？）有。」、「（問：有無看到該車的車牌？）沒有。」
  、「（問：有無看到該車何種廠牌？）我知道是黑色台塑車，
  因為有標誌。」、「（問：有看到被害人被肇事車輛輾過？）
  有，被車子保險桿和側邊輾過。」、「（問：你出來之後該車
  還在現場？）是，我出去還看到該車正在側身壓被害人。」等
  語，就目擊車禍之經過與肇事車輛之車型、顏色及廠牌等事項
  ，核與其先前於警詢、偵查中所為陳述一致，且與告訴人甲○○所證述：93年2月6日凌晨2時許，伊騎乘腳踏車，沿新竹市
  ○○路由南往北行駛，車禍發生時，伊騎腳踏車在路邊，旁邊
  有一台小貨車停在路旁，然後有一台車頂在我的腳踏車後面，
  伊就卡在兩車之間，該車就是直接從伊後面頂過來，速度不是
  很快，但是伊感覺該車沒有要停下來的意思；伊自己有看到是
  一台深色的車子，撞擊之後就逃逸，事故發生之後己○○馬上
  過來協助，將伊扶在旁邊，然後幫忙報警及叫救護車，事後己○○有說曾目擊該肇事車輛車型為台塑廠牌之汽車，但是車號
  是有人看到後掉頭回來講的等語相合。以證人己○○與告訴人
  、被告均素不相識，亦無特殊利害關係，且事發時其任職之新
  竹市○○路○段47號「金加麗理容院」，確實緊鄰事故地點旁
  ，有現場照片1張及道路交通事故現場圖1份（見93年度偵字第
  2521號偵查卷第13頁、第18頁上方）在卷可稽，則其所為上開
  證述自足採信。被告雖質疑：證人己○○於警詢及偵查中均陳
  稱有看到肇事車輛之車牌，且就目擊車號之人轉告車號時警員
  是否在場乙節前後所述不一，可見其所述全非事實云云，然證
  人己○○與本件車禍責任之歸屬並無利害關係已如前述，自無
  甘冒偽證罪責以構陷被告入罪之動機，且衡諸本案事故後肇事
  車輛逃逸之危急情形下，本不能期待並無豐富車禍事故處理經
  驗之目擊者對於各項細節均能記憶清晰，遑論事發迄今已逾1
  年半，更不能強求證人所述鉅細靡遺，被告徒執事故發生時之
  細節事項全盤否定證人之證言，已屬無理；至於證人己○○雖
  於警詢、偵查中指明肇事車輛之車號為6P-9881號，但此無非
  係證人本乏區辨此部分為「傳聞證據」之相關法學素養，致未
  主動釐清係聽聞轉述所致，況其於接受交互詰問之始即陳明並
  未目睹車號，是他人告知後立刻拿筆記下，核與其於偵查中所
  稱：「我並記下他的車號為6P-9881號。」、「我一出去就先
  記車號再救人。」等語並無違背之處。被告漫指證人己○○所
  言全屬不實，並非可取。
(二)扣案車禍現場遺留之黑色保險桿皮碎片1片，業據證人己○○
  確認係在事故現場所尋獲者無誤，其並證稱：當時一開始路面
  很乾淨，地上只有這片碎片，因為掉落的位置在被害人的身後
  ，伊判斷係肇事車輛所遺留等語。又上開黑色保險桿皮碎片1
  片經員警丁○○送至新竹市○○路○段147之1號台塑汽車保養
  廠，經該廠廠長丙○○依據碎片內側之台塑汽車商標及原物料
  編號確認係與被告所有台塑廠牌汽車同型之台塑一號汽車所有
  ，且為該款車型之保險桿右前側轉角處乙節，為證人丙○○、
  丁○○於本院審理時所證實。經核對道路交通事故現場圖所繪
  製之散落物位置，該黑色保險桿外殼碎片掉落處緊鄰被害人騎
  乘之腳踏車倒地位置，且係在事故地點新竹市○○路○段49號
  前之路面邊緣線外尋獲，顏色、位置復與證人己○○及告訴人
  之指證肇事車輛顏色與撞擊方式吻合，堪認係肇事車輛所遺留
  。被告雖稱該碎片有可能為其他車輛先前遺留云云，然以該黑
  色保險桿外殼碎片頗大，外觀完整，又係在路肩明顯位置並緊
  鄰告訴人腳踏車倒地處後方，證人己○○及告訴人實無誤認之
  可能，被告此部分所辯不足採取。
(三)按被告以外之人於審判外之言詞或書面陳述，除法律有規定者
  外，不得作為證據，固為刑事訴訟法第159條第1項所明訂，但
  同法第159條之5亦有：「被告以外之人於審判外之陳述，雖不
  符前4條之規定，而經當事人於審判程序同意作為證據，法院
  審酌該言詞陳述或書面陳述作成時之情況，認為適當者，亦得
  為證據。當事人、代理人或辯護人於法院調查證據時，知有第
  159條第1項不得為證據之情形，而未於言詞辯論終結前聲明異
  議者，視為有前項之同意。」之明文。查告訴人及證人己○○
  所指證肇事車輛車號為6P-9881號乙節，固均屬聽聞自駕駛BMW
  廠牌汽車之不詳姓名、年籍目擊者所為轉述，而屬傳聞證據，
  但被告與辯護人既均未於本院言詞辯論終結前聲明異議，依上
  開法條規定，自得擬制其同意作為證據。且以本件車禍事出突
  然，肇事車輛復旋即逃逸，經證人己○○所指證之熱心車輛尾
  隨肇事汽車並旋即返回現場告以車牌，且由證人己○○迅即加
  以記載並告以警員等情，本院認賦予此一傳聞供述應具有證據
  能力應屬適當。況經警依該車號追查，確認被告所有同車號汽
  車之廠牌、顏色均與證人己○○及告訴人所指證者相符，自堪
  認定撞擊告訴人後逃逸之汽車確為被告所有上述車輛無誤。
(四)被告於93年2月9日將其所有6P-9881號汽車送往新竹市○○路
  ○段147之1號台塑汽車保養廠修復該車損壞之車前保險桿皮、
  右前霧燈、內檔泥板、噴水筒之情，為證人丙○○所證述無訛
  ，並有「台塑一號」汽車保險桿圖、維修記錄各1紙及汽車行
  車執照正反面影本1份附卷為憑（見93年度核退偵字第395號卷
  第15-16頁、本院卷第56頁）。以上開車輛之毀損位置均集中
  在右前側，且保險桿皮損壞乙節亦與現場拾獲同型車輛專用保
  險桿碎片之跡證相符，顏色亦俱為黑色。證人丙○○於本院訊
  問時亦證述：保險桿皮必須有外力頂撞才會斷裂，一般非垂直
  的擦撞不會造成保險桿皮斷裂等語，足認告訴人及證人己○○
  所指述：告訴人遭被告所有上述汽車右前側猛力衝撞，並將告
  訴人之人車擠壓於路旁停放車輛之間等情，應與事實相符。被
  告固辯稱：上開毀損係因93年2月9日上午8時許，伊搭載女友
  戊○○上班時，在車輛停放處巷內行駛時不慎右側撞及巷口牆
  角，伊向左轉出去所致云云，並提出照片3張為證（見本院卷
  第55頁）。然被告於本院訊問時既堅稱：撞到牆角時車速僅10
  餘公里等語，並於警詢時供稱：肇事時只剛起步而已，時速不
  超過20公里，證人戊○○亦於本院證稱：「（問：撞到牆角的
  力量是否很大？）車子才剛起步而已，車子是停在我們撞擊點
  的旁邊，因為是停在巷子旁邊。」等語，則以上開時速20公里
  內之車速應不足以造成車輛之嚴重毀損，但觀之被告所有上述
  汽車除保險桿皮已破裂外，甚至保險桿皮內所包覆之右前霧燈
  、內檔泥板及引擎蓋內之噴水筒均已受損，參酌證人丙○○證
  稱：一般非垂直的擦撞不會造成保險桿皮斷裂等語，可見被告
  辯稱係於低慢速行駛間擦撞牆壁云云有違常情。又對於車輛撞
  擊牆角之情形，證人戊○○證稱：「（問：撞牆之後，車子停
  下來之後，有無倒車還是直接拉出去？）因為撞到的巷子很小
  ，我們下去看，車子有開前面一點，我們才能夠下車。」、「
  （問：剛剛說車子往前是車子整過通過撞擊的地方，往前是往
  前多遠？）半個車身，我記得可以打開門。」、「（問：車子
  撞到之後還是有往前開，然後才停下來？）是，撞到之後，車
  子還是可以往前開。」云云，與被告所稱：當時是擦撞，伊再
  往左邊彎之後再往前開等語已有歧異，且無論係以證人戊○○
  所述撞擊後繼續直行，抑或依被告所述擦撞後略微左彎後直行
  ，該自小客車右側車身均應會有大範圍刮擦受損，但依維修記
  錄顯示該汽車並無任何板金或烤漆之記錄，足見證人戊○○與
  被告所述均顯違經驗法則，皆不值採信。另證人戊○○於審理
  時證稱：當日停車處距離擦撞牆角處達100公尺；被告當時車
  速約30、40公里，亦與其先前所述汽車係停在撞擊點旁及被告
  自陳車速不超過20公里各節矛盾。況證人戊○○接受公訴人詰
  問時及本院訊問時，不僅對於事發當時居住之處所地址及何時
  搬遷等事項均無法明確回答，對於車輛撞及牆角及受損情形，
  或推稱沒注意、不記得，或諉稱對汽車不瞭解，答覆時亦有遲
  疑、迴避之情，所為證述顯難信為真實。復衡諸證人戊○○身
  為被告之同居女友，如有親身見聞對於被告有利之事項，豈有
  於漫長之警、偵訊期間從未挺身為證，而被告警詢、偵查期間
  亦全無隻字片語提及證人戊○○與其同車之可能？足見證人戊○○之證述無非係為迴護被告之詞，無可憑信。
(五)告訴人遭被告駕車撞擊時係騎乘腳踏車行駛於路肩，為告訴人
  所指訴明確，並有卷附道路交通事故現場圖所標示之腳踏車倒
  地、肇事車輛散落物及血跡位置均大多分布於路面外側邊緣以
  內可資佐證。又告訴人因遭被告駕駛上述自用小客車自後撞擊
  ，並推擠至路旁停放之某小貨車，致告訴人因遭猛力擠壓而受
  有右側脛骨上端合併關節面骨折、右膝部撕裂傷及頭皮8公分
  撕裂傷之傷害，除據告訴人指證不移外，並有行政院衛生署新
  竹醫院94年6月29日新醫歷字第0940004299號函暨所附急診病
  歷表1份在卷可稽（見本院卷第67-72頁）。又依前揭急診病歷
  內救護紀錄表記載之出勤通知時間為93年2月6日2時9分，核對
  證人己○○所述於事故發生後旋即撥打110報警乙節，足認本
  件車禍事故發生之時間應在93年2月6日凌晨2時許。辯護人雖
  指上開急診病歷表並未經製作人簽名，而否定其證據能力。惟
  除顯有不可信之情況外，從事業務之人於業務上或通常業務過
  程所須製作之紀錄文書、證明文書，亦得為證據，刑事訴訟法
  第159條之4第2款定有明文，上述急診病歷表性質上即屬醫療
  人員於業務上所製作之紀錄文書，且無顯不可信之情形，依前
  開法條之規定，自有證據能力，並不以文書製作人逐頁簽名為
  必要，且其考內容均有蓋用醫師、檢驗師及急診室之印章，則
  辯護人此部分所辯於法難認有據。
(六)從而，本院綜合被告所有6P-9881號之車型、車色、車號及碰
  撞受損位置均與告訴人及證人之證述相符，撞擊受損部位亦經
  被告於93年2月9日送廠修復，且被告坦言事故發生時租屋居住
  於距離肇事地點僅十餘公尺之新竹市○○路○段81巷30弄8號，
  平時車輛均停放在附近巷內或東大路上某空地，事發當日該車
  並無失竊或出借他人之情形，與肇事地點有密切之地緣關係等
  事證，被告駕駛6P-9881號自用小客車，於事實欄所述時、地
  迴轉時，偏離車道而侵入路肩，致汽車右前側自後撞擊告訴人
  所騎乘腳踏車，並擠壓告訴人後肇事逃逸之事實，堪以認定。
二按駕駛人駕駛汽車，應遵守道路交通標誌、標線、號誌之指示
  。汽車行駛時，駕駛人應注意車前狀況，並隨時採取必要之安
  全措施。又汽車迴車前，應暫停並顯示左轉燈光或手勢，看清
  無來往車輛，並注意行人通過，始得迴轉。道路交通安全規則
  第90條、第94條第3項、第106條第5款分別定有明文。又白實
  線為路面邊線，用以指示路肩或路面外側邊緣之界線，亦為道
  路交通標誌標線號誌設置規則第183條所明訂。被告駕車迴轉
  ，自應注意上開規定，且不得超越車道駛出路面邊緣，而事發
  當時雖為夜間，但天候晴、該路段有照明，且為乾燥、無缺陷
  之柏油市區道路，視距良好，有道路交通事故調查報告表(一)、
  (二)各1份及現場照片1張附卷可稽（見93年度偵字第2521號偵查
  卷第14-18、18頁），並無不能注意之情事，竟疏於注意以致
  撞擊在路肩騎乘腳踏車之告訴人，其有過失之情甚為明確。告
  訴人遭被告駕車撞擊時係騎乘腳踏車行駛於路肩，其依道路交
  通安全規則第124條第2項之規定靠右順序行駛，並無過失可指
  。而本案經檢察官於偵查中送請臺灣省竹苗區車輛行車事故鑑
  定委員會鑑定，亦認為被告駕駛自小客車迴轉時駛入慢車道未
  注意車前狀況撞擊腳踏車為肇事主因，告訴人騎乘腳踏車無肇
  事因素，有該會94年3月18日竹鑑940083字第0945300832號鑑
  定意見書1份附卷可據。至上開鑑定意見漏未認定被告駕車侵
  入路肩，雖有疏漏，但對於其肇事原因之判斷尚不生影響，附
  此敘明。從而，本案事證已臻明確，被告過失傷害及肇事逃逸
  犯行，均堪認定，應依法論科。
三核被告所為，係犯刑法第284條第1項前段之過失傷害罪及同法
  第185條之4之肇事逃逸罪。其所犯上開二罪，罪名不同，犯意
  各別，應予分論併罰。又被告前於90年間因賭博案件，經本院
  以89年度易字第879號判處有期徒刑6月，併科罰金30,000元確
  定，有期徒刑部分於90年4月9日易科罰金執行完畢，有臺灣高
  等法院被告前案紀錄表1份附卷可稽，其於上開有期徒刑執行
  完畢後5年內，再犯本件有期徒刑以上之二罪，均為累犯，應
  各依刑法第47條規定加重其刑。爰審酌被告違規駕駛致告訴人
  受傷在先，肇事後復不顧告訴人受傷情形而逃逸，冀圖脫免賠
  償及刑事責任，若非目擊者指證及警員循線追查，被告豈非得
  逍遙法外？兼以被告犯罪為警查獲後，於事證俱明之情況下，
  猶飾詞掩飾犯行，且堅決不與告訴人洽談和解事宜，又一再杜
  撰情節以圖卸責，難認有何悔改、自省之意，犯罪後態度惡劣
  ，而告訴人受傷程度不輕，迄未獲得分文賠償等情狀，分別量
  處如主文所示之刑，並定其應執行之刑，以示懲儆。
據上論斷，應依刑事訴訟法第299條第1項前段，刑法第185條之
4、第284條第1項前段、第47條、第51條第5款，罰金罰鍰提高標
準條例第1條前段，判決如主文。
本案經檢察官陳宏兆到庭執行職務。
中　　華　　民　　國　　94　　年　　9　　 月　　8 　　日
              刑事第二庭  審判長法  官  王銘勇
                                法  官  林秋宜
                                法  官  鄭子俊
以上正本證明與原本無異。
如不服本判決，應於送達後10日內向本院提出上訴狀。
中　　華　　民　　國　　94　　年　　9　　 月　　8 　　日
                                書記官　沈藝珠
附錄本案論罪科刑法條全文：
刑法第185條之4
駕駛動力交通工具肇事，致人死傷而逃逸者，處6月以上5年以下
有期徒刑。
刑法第284條
因過失傷害人者，處6月以下有期徒刑、拘役或500元以下罰金，
致重傷者，處1年以下有期徒刑、拘役或500元以下罰金。
從事業務之人，因業務上之過失傷害人者，處1年以下有期徒刑
、拘役或1千元以下罰金，致重傷者，處3年以下有期徒刑、拘役
或2千元以下罰金。
